臺灣臺中地方法院刑事判決
111年度訴字第198號
公  訴  人  臺灣臺中地方檢察署檢察官
被      告  甲○○


選任辯護人  簡鵬舉律師（法扶律師）
上列被告因違反毒品危害防制條例案件，經檢察官提起公訴（11
0年度少連偵字第372號），本院判決如下：
    主    文
甲○○共同犯販賣第三級毒品未遂罪，處有期徒刑貳年。扣案如附
表編號一至三所示之物均沒收。
    犯罪事實
一、甲○○係已滿18歲之未成年人，其明知甲基-N,N-甲基卡西酮
    係毒品危害防制條例所規定之第三級毒品，不得非法販賣，
    竟與真實姓名及年籍均不詳自稱「黃繼賢」之成年男子（下
    稱「黃繼賢」）及少年范○烽（民國93年12月生，完整姓名
    及年籍均詳卷，下稱甲男；另由本院少年法庭審理中）共同
    基於販賣第三級毒品甲基-N,N-甲基卡西酮以營利之犯意聯
    絡，並利用其所有如附表編號3所示手機暨內裝之Telegram
    、微信軟體；甲男則利用附表編號2所示手機暨內裝之微信
    軟體，供作彼此聯繫販賣第三級毒品甲基-N,N-甲基卡西酮
    之工具。嗣由「黃繼賢」於110年8月5日某時，利用暱稱「
    依涵」之「TikTok」（起訴書誤載為「TIK TO」，下稱抖音
    ）帳號發布販賣上開毒品咖啡包之訊息，適無購毒真意之新
    北市政府警察局新莊分局中港派出所警員於同日執行網路巡
    邏時，發現上開訊息，遂喬裝買家，於110年8月10日晚上10
    時44分許，利用微信暱稱「肯德基歡樂送」之帳號與「黃繼
    賢」使用之暱稱「依涵~」帳號聯繫，談妥以新臺幣（下同
    ）8500元之價格，購買含第三級毒品甲基-N,N-甲基卡西酮
    成分之毒品咖啡包25包，並相約於110年8月18日下午5時50
    分許，在臺中市○○區○○路0段000號統一超商松竹店前進行交
    易。雙方談妥後，「黃繼賢」即透過Telegram聯繫甲○○，甲
    ○○再將附表編號1所示之毒品咖啡包交與甲男，由甲男於110
    年8月18日下午6時許，騎乘車牌號碼000-0000號普通重型機
    車至約定之交易地點，並利用微信與甲○○確認交易時、地後
    ，即將上開約定之毒品咖啡包交與喬裝買家之警員，並收取
    8500元之價金後，旋為埋伏員警當場逮捕，並扣得如附表編
    號1、2所示之物；復經甲男配合員警以交付販毒所得為由，
    與甲○○相約在臺中市○○區○○路00號前見面，甲○○抵達後，即
    為埋伏員警場逮捕，並扣得如附表編號3、4所示之物，始悉
    上情。
二、案經新北市政府警察局新莊分局報告臺灣臺中地方檢察署檢
    察官偵查起訴。
    理    由
一、證據能力
  ㈠以下本案所引用被告以外之人於審判外之言詞或書面陳述，
    均經本院於審判時當庭直接提示而為合法調查，檢察官、被
    告甲○○及其選任辯護人均同意作為證據（見本院卷第113頁
    ），本院審酌前開證據作成或取得狀況，均無非法或不當取
    證之情事，亦無顯不可信情況，故認為適當而均得作為證據
    。是前開證據，依刑事訴訟法第159條之5規定，均具有證據
    能力。
  ㈡除法律另有規定外，實施刑事訴訟程序之公務員因違背法定
    程序取得之證據，其有無證據能力之認定，應審酌人權保障
    及公共利益之均衡維護，刑事訴訟法第158條之4定有明文。
    本案所引用之非供述證據，並無證據證明係實施刑事訴訟程
    序之公務員違背法定程序所取得，且檢察官、被告及其選任
    辯護人均未表示無證據能力，自應認均具有證據能力。
二、認定犯罪事實所憑證據及理由 
  ㈠上開犯罪事實，業據被告於警詢、偵訊及本院審理中坦承不
    諱（見偵卷第31頁至第38頁、第159頁至第163頁、本院卷第
    69頁至第70頁、第121頁），核與證人甲男於警詢之陳述相
    符（見偵卷第21頁至第27頁），且有如附表編號1至3所示之
    物扣案可憑，而附表編號1所示之物，經送內政部警政署刑
    事警察局鑑定，認均含第三級毒品甲基-N,N-二甲基卡西酮
    成分等情，有内政部警政署刑事警察局110年12月7日刑鑑字
    第1100098849號鑑定書在卷可稽(見偵卷第213頁至第215頁)
    ，被告於本院審理中亦供稱：附表編號1所示之物均係本案
    所交易之毒品；附表編號2、3所示之物分別是甲男及我所有
    的手機，我們彼此間是用上開手機聯繫本案販毒事宜，另外
    我也是用附表編號3所示手機與「黃繼賢」聯繫等語（見本
    院卷第70頁、第117頁），並有員警職務報告(見偵卷第73頁
    至第77頁)、抖音暱稱「依涵」之帳號刊登之廣告及其個人
    資料頁面截圖、員警與微信暱稱「依涵~」之對話紀錄截圖
    （見偵卷第89頁至第94頁、第96頁）、查獲被告及甲男之現
    場蒐證照片暨電子地圖街景照片、附表編號1、2所示扣案物
    照片（見偵卷第97頁至第100頁、第105頁）、被告及甲男之
    電磁紀錄勘察採證同意書(見偵卷第109頁至第113頁)、附表
    編號2、3所示手機之IMEI碼資訊畫面及微信對話紀錄翻拍照
    片（見偵卷第100頁至第108頁）在卷可證，核屬相符，足認
    被告之自白與事實相符，堪以採信。
  ㈡被告於本院審理中自承其本案若交易成功，則可獲得共計200
    0元至3000元之利潤等語明確（見本院卷第70頁），是被告
    係基於營利意思，而與「黃繼賢」及甲男共同為本案販賣第
    三級毒品之犯行，則被告有從中賺取牟利之意圖及事實，亦
    可認定。
  ㈢再按共同正犯之意思聯絡，不限於事前有所協議，其於行為
    當時，基於相互之認識，以共同犯罪之意思參與者，亦無礙
    於共同正犯之成立（最高法院73年度台上字第1886號判決意
    旨參照）；又按刑法之相續共同正犯，基於凡屬共同正犯，
    對於共同意思範圍內之行為均應負責之原則，共同犯罪之意
    思不以在實行犯罪行為前成立者為限，若了解最初行為者之
    意思而於其實行犯罪之中途發生共同之意思而參與實行者，
    亦足成立；故對於發生共同犯意以前其他共同正犯所為之行
    為，苟有就既成之條件加以利用而繼續共同實行犯罪之意思
    ，則該行為即在共同意思範圍以內，應共同負責（最高法院
    98年度台上字第4230號判決意旨參照）。被告雖於本院審理
    中供稱：本案是「黃繼賢」自己和喬裝買家之警員聯繫後，
    發現自身無可交易的毒品，才會將該交易介紹給我，故我與
    「黃繼賢」並無共同販賣第三級毒品等語（見本院卷第69頁
    ），然本案既係由「黃繼賢」負責與喬裝買家之警員洽談交
    易之毒品種類、數量、價格及交易時間、地點，再由被告備
    妥毒品，甲男則實際前往現場交易，其等間顯然有犯意聯絡
    及行為分擔；且被告對於本案交易之事項，均係利用「黃繼
    賢」與喬裝買家之警員洽談之結果，對此加以利用而繼續實
    行販賣第三級毒品之犯行，依上說明，被告與「黃繼賢」、
    甲男就本案犯行自應論以共同正犯，就本案販賣第三級毒品
    未遂犯行，同負全部責任。
  ㈣綜上所述，本案事證明確，被告上揭犯行洵堪認定，應予依
    法論科。
三、論罪科刑
  ㈠查甲基-N,N-甲基卡西酮屬毒品危害防制條例第2條第2項第3
    款所規定之第三級毒品，不得非法販賣。核被告所為，係犯
    毒品危害防制條例第4條第6項、第3項之販賣第三級毒品未
    遂罪。被告販賣前持有第三級毒品，依卷內現存事證，尚難
    認已達同條例第11條第5項規定之純質淨重5公克以上，是此
    部分之持有第三級毒品行為，核屬不罰行為，無為販賣行為
    所吸收而不另論罪之問題。
  ㈡被告與「黃繼賢」及甲男間，就本案販賣第三級毒品未遂犯
    行，具犯意聯絡及行為分擔，應依刑法第28條規定，論以共
    同正犯。
  ㈢刑之減輕
    ⒈按犯毒品危害防制條例第4條至第8條之罪於偵查及歷次審
      判中均自白者，減輕其刑，毒品危害防制條例第17條第2
      項定有明文。查被告就本案販賣第三級毒品未遂之犯行，
      於警詢、偵查及本院審理中均坦承不諱，業如前述，爰依
      上開規定減輕其刑。
　　⒉被告本案已著手於販賣第三級毒品行為之實行，惟因警方
      自始即無購買毒品真意而未遂，且其所生危害既較既遂犯
      輕，爰依刑法第25條第2項之規定，按既遂犯之刑度減輕
      其刑，並依法遞減之。
    ⒊又刑法第59條所規定之酌量減輕其刑，係裁判上之減輕，
      必以犯罪之情狀可憫恕，認為宣告法定最低度之刑猶嫌過
      重者，始有其適用；如別有法定減輕之事由，應先依法定
      減輕事由減輕其刑後，猶嫌過重時，始得為之；若有2種
      以上法定減輕事由，仍應先依法定減輕事由遞減其刑後，
      猶嫌過重時，始得再依刑法第59條規定酌減其刑（最高法
      院102年度台上字第3444號判決意旨參照）。經查，被告
      本案販賣第三級毒品未遂犯行，次數雖僅1次，然販賣之
      毒品數量、價金均非輕微，且販賣第三級毒品為重大犯罪
      ，最輕法定本刑為7年以上有期徒刑，經適用毒品危害防
      制條例第17條第2項及刑法第25條第2項之規定遞減其刑後
      ，最輕得量處有期徒刑1年9月。衡酌被告販賣第三級毒品
      ，直接戕害購毒者身心健康，助長毒品流通，對社會治安
      實有相當程度危害，惡性匪淺，倘遽予憫恕被告而依刑法
      第59條規定減輕其刑，除對其個人難收改過遷善之效，無
      法達到刑罰特別預防之目的外，亦易使其他販毒者心生投
      機、甘冒風險繼續販毒，無法達到刑罰一般預防之目的，
      衡諸社會一般人客觀標準，尚難謂有量處上開遞減後之刑
      度仍過重而情堪憫恕之情形，自無適用刑法第59條規定之
      餘地。
　　⒋再按犯毒品危害防制條例第4條至第8條、第10條或第11條
      之罪，供出毒品來源，因而查獲其他正犯或共犯者，減輕
      或免除其刑，毒品危害防制條例第17條第1項定有明文。
      又毒品危害防制條例第17條第1項所謂「供出毒品來源，
      因而查獲」，係指具體提供毒品來源之資訊，使調查或偵
      查犯罪之機關或公務員知悉而對之發動調查或偵查，並據
      以破獲者而言。再該項所稱「因而查獲」，固不以經檢察
      官提起公訴或法院判決有罪為必要。惟若所供僅有單一指
      述、別無佐證者，致對該被供出之其他正犯或共犯無從為
      訴追，或嗣後獲不起訴處分、判決無罪確定，均仍無前揭
      減輕或免除其刑規定之適用（最高法院110年度台上字第6
      277號判決要旨可參）。被告雖供稱其本案毒品係向陳瑞
      龍購得等語，然因除被告單一指訴外，並無其他積極證據
      可佐，臺灣臺中地方檢察署檢察官因而對陳瑞龍為不起訴
      處分等情，有臺灣臺中地方檢察署111年2月25日中檢謀年
      110少連偵372字第1119021018號函暨臺灣臺中地方檢察署
      檢察官110年度偵字第30879號不起訴處分書在卷可證（見
      本院卷第59頁至第63頁），依上說明，自無從依前開規定
      減輕其刑。
  ㈣爰以行為人之責任為基礎，審酌被告年紀尚輕，不思循正途
    賺取金錢，明知甲基-N,N-甲基卡西酮為毒品危害防制條例
    所列管之第三級毒品，不得非法販賣，且第三級毒品對於他
    人身心健康、社會秩序之危害至深且鉅，施用毒品者容易上
    癮而戒除不易，仍無視於國家杜絕毒品之禁令，與「黃繼賢
    」及甲男共同為本案犯行，加速毒品擴散，肇生他人施用毒
    品之來源，戕害國民身心健康，且有孳生其他犯罪之可能，
    犯罪所生危害程度非輕，所為實不足取；另考量被告著手販
    賣之毒品數量、次數、價格、共同販賣毒品參與程度及角色
    ，及本案因未遂致犯罪造成之損害並未擴大；兼衡被告坦承
    犯行之犯後態度、犯罪手段、前科素行、自述之智識程度及
    家庭經濟生活狀況（見本院卷第121頁）等一切情狀，量處
    如主文所示之刑，以示懲儆。
　㈤辯護人雖替被告辯護稱：被告自幼父母離異，並由祖父母隔
    代教養，家庭經濟狀況不佳，因而有偏差行為，並為本案犯
    行，但犯後已知悔悟，已結婚並有正當工作。請審酌被告於
    行為時因年輕而思慮不周，但犯後始終坦承犯行，且並無前
    科，復為家中經濟支柱，請予被告緩刑之宣告等語（見本院
    卷第123頁、第127頁至第129頁）。然第三級毒品咖啡包等
    新興毒品近年來於我國日漸氾濫，且濫用毒品情形亦有年輕
    化之趨勢，販賣第三級毒品罪之罪質及可罰性均屬非輕，被
    告明知第三級毒品之危害，仍為本案犯行，審酌被告本案所
    為業已違反國家嚴懲之毒品禁令，對整體法規範之對抗性非
    輕，且其販賣第三級毒品於客觀上已實際完成毒品交易之合
    意並交付本案毒品咖啡包，僅因購毒者警員實無購買之真意
    而僅止於未遂，其情狀相較於一般類似案件而言，非屬情節
    特別輕微，此外復無其他足認上開宣告刑以暫不執行為適當
    之事由，為使被告確實記取教訓，遂認不宜給予緩刑。
四、沒收
　㈠按違禁物，不問屬於犯罪行為人與否，沒收之，刑法第38條
    第1項定有明文。又犯第4條至第9條、第12條、第13條或第1
    4條第1項、第2項之罪者，其供犯罪所用之物，不問屬於犯
    罪行為人與否，均沒收之，毒品危害防制條例第19條第1項
    亦有明定。
　㈡扣案如附表編號1所示之物，經鑑驗認均含第三級毒品甲基-N
    ,N-二甲基卡西酮成分等情，有内政部警政署刑事警察局110
    年12月7日刑鑑字第1100098849號鑑定書存卷可查(見偵卷第
    213頁至第215頁)，均屬違禁物，且上開物品均為被告於本
    案與喬裝購毒者之員警交易之毒品，業據被告於本院審理中
    供述明確（見本院卷第117頁），並有警方查獲甲男之現場
    蒐證照片在卷可證（見偵卷第97頁），爰均依刑法第38條第
    1項規定宣告沒收。另盛裝上開毒品外包裝，因難以與毒品
    完全析離，應一併沒收。至鑑驗所耗損之部分既已滅失，自
    毋庸宣告沒收。
　㈢扣案如附表編號3所示手機為被告所有，並供其與「黃繼賢」
    及甲男聯繫本案販毒事宜使用；扣案如附表編號2所示手機
    則為甲男所有，並供甲男持以與被告聯繫本案販毒事宜所用
    等情，業據被告於本院審理中供述明確（見本院卷第117頁
    ），並有被告與甲男之微信對話紀錄翻拍照片在卷可證（見
    偵卷第100頁至第104頁），爰依毒品危害防制條例第19條第
    1項規定，不問屬於犯罪行為人與否，均宣告沒收。至附表
    編號4所示手機，並無證據證明與被告本案犯行有關，故不
    予宣告沒收。　　
　㈣末按倘行為人原即有販賣毒品營利之犯意，而其交易未完成
    ，係遭司法警察（官）於調查時，以辦案技巧，備款佯稱有
    意購買毒品，進而查獲者，因該款項實係供調查證據所使用
    之工具，顯非行為人因犯罪所得之財物，自不生沒收問題，
    斯亦不待言（最高法院96年度台上字第175號判決意旨參照
    ）。本案係以誘捕偵查之辦案技巧，由警方佯裝購毒者，於
    前述交易時、地，將8500元交與甲男，該款項係供調查證據
    使用之工具，並非販毒之對價，揆諸上開說明，自毋庸宣告
    沒收犯罪所得。
據上論斷，應依刑事訴訟法第299條第1項前段，毒品危害防制條
例第4條第3項、第6項、第17條第2項、第19條第1項，刑法第11
條、第28條、第25條第2項、第38條第1項，判決如主文。　　
本案經檢察官楊順淑提起公訴，檢察官乙○○到庭執行職務。
中　　華　　民　　國　　111 　年　　5 　　月　　26　　日
                  刑事第五庭  審判長法  官  唐中興
　　　　　　　　　                  法  官  李怡真
　　　　　　　　　                  法  官  黃世誠
以上正本證明與原本無異。
如不服本判決應於收受送達後20日內向本院提出上訴書狀，並應
敘述具體理由；其未敘述上訴理由者，應於上訴期間屆滿後20日
內向本院補提理由書（均須按他造當事人之人數附繕本）「切勿
逕送上級法院」。
　　　　                            書記官  楊均謙
附錄論罪科刑法條
毒品危害防制條例第4條
製造、運輸、販賣第一級毒品者，處死刑或無期徒刑；處無期徒
刑者，得併科新臺幣3千萬元以下罰金。
製造、運輸、販賣第二級毒品者，處無期徒刑或10年以上有期徒
刑，得併科新臺幣1千5百萬元以下罰金。
製造、運輸、販賣第三級毒品者，處7年以上有期徒刑，得併科
新臺幣1千萬元以下罰金。
製造、運輸、販賣第四級毒品者，處5年以上12年以下有期徒刑
，得併科新臺幣5百萬元以下罰金。
製造、運輸、販賣專供製造或施用毒品之器具者，處1年以上7年
以下有期徒刑，得併科新臺幣1百50萬元以下罰金。
前五項之未遂犯罰之。

附表
編號 扣案物品 備註 1 毒品咖啡包41包(驗前總淨重255.56公克，取1.43公克鑑定用罄) ⒈均為彩色外包裝，內含黃色粉末，經送內政部警政署刑事警察局鑑定，認均含第三級毒品甲基-N,N-二甲基卡西酮成分，推估甲基-N,N-二甲基卡西酮驗前總純質淨重2.55公克。 ⒉宣告沒收。 2 iphone 7plus黑色手機1支(含門號0000000000號SIM卡1張) ⒈甲男所有，供本案販賣毒品所用。 ⒉宣告沒收。 3 iphone 6s銀色手機1支(含門號0000000000號SIM卡1張) ⒈被告所有，供本案販賣毒品所用。 ⒉宣告沒收。 4 oppo r15 pro黑色手機1支(含門號0000000000號SIM卡1張) ⒈無證據證明與被告本案犯行有關。 ⒉不予宣告沒收。